【裁判字號】    95,訴,1343
【裁判日期】    951116
【裁判案由】    損害賠償
【裁判全文】
臺灣桃園地方法院民事判決              95年度訴字第1343號
原      告  甲○○
被      告  乙○○
上列當事人間因被告過失傷害案件，原告提起刑事附帶民事訴訟
，請求損害賠償，經本院刑事庭以95年度桃交附字第49號裁定移
送前來，本院於民國95年11月2 日言詞辯論終結，判決如下：
    主  文
被告應給付原告新臺幣壹佰壹拾壹萬貳仟參佰壹拾參元，及其中
新臺幣肆拾柒萬玖仟陸佰玖拾元自民國九十五年七月十四日起；
其中新臺幣陸拾參萬貳仟陸佰貳拾參元自民國九十五年九月二十
七日起；均至清償日止，按年息百分之五計算之利息。
原告其餘之訴駁回。
訴訟費用由被告負擔百分之六十二，餘由原告負擔。
本判決原告勝訴部分，於原告以新臺幣參拾柒萬元為被告供擔保
後，得為假執行。
原告其餘假執行之聲請駁回。
    事  實
甲、原告方面：
一、聲明：
  (一)被告應給付原告新台幣（下同）180 萬元，及自起訴狀繕本
    送達翌日起至清償日止，按週年利率5 ％計算之利息。
  (二)願供擔保，請准宣告假執行。
二、陳述：
  (一)原告於民國95年2 月5 日在桃園縣八德市○○街136 號前，
    遭被告駕駛車牌號碼GO-0288 號自用小客車碰撞，致原告身
    體受傷，機車亦遭撞毀。被告傷害罪責部分，經桃園地檢署
    提起公訴，並經鈞院判刑在案。
  (二)原告受傷後經送醫開刀診治，仍未痊癒，至今持續復建，且
    行動尚需靠拐杖，原告所受損害如下：
    1.醫療費用：原告持續復健中，暫計算至95年8 月14日，共
      支出4 萬1162元。
    2.看護費用：原告住院開刀及復健初期，至少30餘日生活起
      居無法自理，委由妻子看護照應，以每日2000元計算，損
      失6 萬元。
    3.交通費用：原告住桃園縣大溪鎮，醫療期間多次至署立桃
      園醫院及附近診所復健，出入端賴計程車往返，因原告尚
      須復健，故暫計算至95年8 月16日，共支出1萬2250元。
    4.機車維修費：被告肇事時係先撞及原告所有車牌號碼AW8-
      796 號機車，再撞傷原告，致上開機車幾乎全毀，經修謢
      共支出2 萬5150元。
    5.薪資所得損失：原告前受僱於訴外人林國雄，從事木工板
      模工作，每日薪資2,500 元，每月平均工作20日，因本件
      車禍至少須休養1 年，故暫請求1 年之薪資損失60萬元；
    6.勞動力減損：原告受有左側脛腓骨遠端粉碎性及開放性嚴
      重性骨折，經送醫開刀、治療、復健仍無法痊癒。原告係
      靠勞力謀生之板模工，故工作能力受極大影響，暫以減損
      20％計算。原告因本件車禍受傷時間為95年2 月5 日，時
      年33歲又8 個月（61年5 月16日生），依勞動基準法第五
      十四條第一項第一款之法定工作退休年齡60歲計算，尚可
      工作26年，喪失勞動能力之損害共計203 萬3300元（計算
      式：50,000×12×16.00000000 ×20％），暫請求56萬14
      38元。
    7.精神慰撫金：被告前曾因酒後駕車遭判刑，猶不記取教訓
      再次酒後及無照駕駛，無視他人之生命財產安全。且本件
      車禍發生迄今，被告除對原告傷勢不聞不問外，更拒絕賠
      償原告分文，爰請求精神慰撫金50萬元。
    8.合計共請求損害賠償180萬元。
  (三)綜上，依民法第一百八十四條第一項前段、第一百九十一條
    之二前段、第一百九十三條第一項、第一百九十五條第一項
    前段及第一百九十六條規定，請求判決如聲明所示。
三、證據：提出本院95年度桃交簡字第1119號刑事簡易判決1 件
    、醫療費用收據14件、門診收據37件、計程車專用收據2 件
    、估價單1 件、郵局帳戶明細1 件（均為影本）、傷害診斷
    證明書、在職證明、付款明細表、連線郵局電腦託收票據1
    件為證。
乙、被告方面：被告未於最後言詞辯論期日到場，據其以前到場
    所為聲明及陳述略以：
一、聲明：駁回原告之訴。
二、陳述：
  (一)伊並無開車撞及原告及機車，原告所受之傷害及機車損壞部
    分均非被告所造成。
  (二)對原告所提出之醫療費用單據、交通費用部分並無意見。
  (三)原告請求之看護費用過高。又原告無法證明其從事何種工作
    ，伊於95年8 月28日即見到原告毋須仰賴枴杖即能行走，故
    原告毋須1 年之休養，亦無勞動力之減損。且原告每天喝酒
    ，更無精神慰撫金之問題。
三、證據：無。
丙、本院依職權向財政部臺灣省北區國稅局桃園縣分局函查兩造
    所得及財產歸戶資料，及調閱本院95年桃交簡字第1119號刑
    事偵審案卷。
    理  由
甲、程序部分：
一、按訴狀送達後，原告不得將原訴變更或追加他訴。但擴張或
    減縮應受判決事項之聲明者，不在此限。民事訴訟法第二百
    五十五條第一項第三款定有明文。本件原告提起附帶民事訴
    訟原請求醫療費用10萬元、就醫交通費1 萬元、受傷期間無
    法工作損失119 萬元，共180 萬元。嗣移送本院審理中，就
    醫療費用減縮為4 萬1162元、交通費擴張為1 萬2250元、薪
    資所得損失減縮為60萬元，核此部份均屬應受判決事項聲明
    之擴張、減縮，依前開規定，應予准許。
二、次按依刑事訴訟法第四百八十七條規定：「因犯罪而受損害
    之人，於刑事訴訟程序得附帶提起民事訴訟，對於被告及依
    民法負賠償責任之人，請求回復其損害。前項請求之範圍，
    依民法之規定。」。本件原告於本院刑事庭移送民事庭後，
    在本院訴訟進行中追加請求看護費用6 萬元、勞動力損失56
    萬1438元、機車損失2 萬5150元，有原告提出之民事準備狀
    可稽，查此部分請求與起訴部分之基礎事實同一，且被告並
    無異議而為本案言詞辯論，原告並已繳納此部分裁判費，是
    原告此部分追加之訴，合於民事訴訟法第二百五十五條第二
    項、同條第一項第一款、第二款規定，應予准許（最高法院
    92年度台上字第2643號、92年度台上字第2653號判決意旨參
    照）。
三、被告經合法通知，未於言詞辯論期日到場，核無民事訴訟法
    第三百八十六條所列各款情形，爰依原告之聲請，由其一造
    辯論而為判決。
乙、實體部分：
一、兩造不爭執事項：
  (一)被告於95年2 月5 日下午15時20分許，在桃園縣八德市○○
    街136 號前，因服用酒類，不能安全駕駛動力交通工具而駕
    駛車牌號碼GO-0288 號自用小客車肇事之過失傷害行為，業
    經本院刑事庭以95年度桃交簡字第1119號刑事判決判處罪刑
    在案。
  (二)原告受有左側脛腓骨遠端粉碎性、開放性骨折之傷害及其所
    有之AW8-796 號機車毀損。
二、兩造之爭點：
  (一)原告所受傷害及機車損害是否被告駕車肇事所肇致？
  (二)原告所請求損害賠償之內容是否可採？
三、本院之判斷：
  (一)被告於95年2 月5 日下午15時20分許，於飲用酒類後駕車自
    桃園縣八德市○○街136 號斜對面之雜貨店處欲起步並倒車
    ，因疏未注意斜對面有原告正坐在桃園縣八德市○○街136
    號門口處，復疏未警戒車前狀況竟誤踩油門，冒然自前揭路
    口斜對面之雜貨店處橫越交岔路口，先撞及原告所有停放於
    桃園縣八德市○○街136 號前之車牌號碼AW8-796 號重型機
    車（下稱原告機車）後，再撞及坐於上址門前之原告，造成
    原告機車毀損並致原告受有左側脛腓骨遠端粉碎性、開放性
    骨折之身體傷害之事實，有桃園縣政府警察局八德分局道路
    交通事故調查報告表、現場圖、現場照片、道路交通事故當
    事人酒精測定紀錄表、行政院衛生署桃園醫院傷害診斷證明
    書等在卷可稽（見桃園地方法院檢察署95年度偵字第5127號
    卷）；而被告因此過失致原告受傷害之行為，並經本院刑事
    庭以95年度桃交簡字第1119號刑事判決有期徒刑5 月確定在
    案，業經本院依職權調閱上開刑事卷宗核閱屬實；原告主張
    之事實堪認為實在。
  (二)本件車禍係因被告飲酒後駕車起步並倒車，誤踩油門而撞及
    停於桃園縣八德市○○街136 號前原告所有之機車及坐於該
    址門口之原告，被告之過失行為與原告之受傷及機車之受損
    間，具有相當因果關係，可堪認定，被告應負侵權行為損害
    賠償責任。本院審酌車禍之經過、兩造遵守義務之可能及要
    求，認被告應負全部過失責任，被告抗辯原告所受傷害及機
    車之損害非其所造成云云，無可採取。
  (三)按「因故意或過失，不法侵害他人之權利者，負損害賠償責
    任。」、「汽車、機車或其他非依軌道行駛之動力車輛，在
    使用中加損害於他人者，駕駛人應賠償因此所生之損害。但
    於防止損害之發生，已盡相當之注意者，不在此限。」；「
    不法侵害他人之身體者，對於被害人因此減少勞動能力，或
    增加生活上之需要時，應負損害賠償責任。」；「不法侵害
    他人之身體者，被害人雖非財產上之損害，亦得請求賠償相
    當之金額。」民法第一百八十四條第一項、第一九一條之二
    、第一九三條第一項、第一九五條第一項前段分別定有明文
    。被告駕駛汽車撞及原告，致原告受有左側脛腓骨遠端粉碎
    性、開放性骨折之身體傷害，並撞損原告機車之事實，已如
    前述，被告未能舉證證明對於防止損害之發生，已盡相當之
    注意，原告請求被告賠償因此所生之損害，自屬有據。茲就
    原告請求之各項損害金額審酌如下：
  1.醫療費用：
    原告主張因本件車禍受傷已支出醫療費4 萬1162元，有醫療
    費用單據在卷可憑，原告此部份請求，應予准許。
  2.看護費：
    按被害人因受傷需要隨身看護，而由親屬、配偶等看護時，
    雖無現實看護費之支付，亦未受支付之請求，仍應認被害人
    受有看護費之損害。查原告於住院期間需看護，看護費用12
    小時1100元、24小時計2200元，有行政院衛生署桃園醫院95
    年10月24日桃醫醫秘字第0950008691號函在卷可稽，而原告
    因車禍於95年2 月5 日急診住院接受手術治療，至95年3 月
    27日出院，亦有行政院衛生署桃園醫院診斷證明書在卷可憑
    ，是原告確有住院1 月22日手術之事實，且原告為腿部受傷
    ，確造成行動不便，有需要看護輔助，其請求住院30日期間
    、每日以2000元計算之看護費6 萬元，自屬合理，應予准許
    。
  3.交通費車資：
    原告主張醫療期間多次自住處桃園縣大溪鎮至署立桃園醫院
    及附近劉華亮診所復健，出入端賴計程車往返，暫計算至95
    年8 月16日止，共支出交通費1 萬2250元。經核，原告自95
    年3 月27日出院後，回桃園醫院複診7 次，計支出計程車費
    3500元；自95年5 月3 日至95年8 月16日止，至劉華亮診所
    就診復健40次，共支出計程車費8750元，均有就診之醫療費
    用收據及計程車收據在卷可憑，此部份請求，亦應予准許。
  4.不能工作之薪資損失：
    原告雖主張本件車禍發生前受雇於訴外人林國雄從事板模工
    作，每日薪資2500元，每月平均工作20日，且舉證人林國雄
    為證，惟證人林國雄於本院證述：與原告非僱傭關係，而係
    自94年間起一起從事模板工作之班底，與原告主張已有不符
    ，且據本院依職權調查原告94年度綜合所得資料，原告94年
    度薪資所得僅9 萬7660元，有財政部臺灣省北區國稅局94
    年度綜合所得稅各類所得資料清單1 紙在卷可參，原告此部
    分主張及證人證述原告每日薪資2500元，每月平均工作20日
    ，每月收入約5 、6 萬元等詞，均難予採取。故應依行政院
    86年10月16日頒布施行最低基本工資每月1 萬5840元為基準
    ，計算原告將來每月工作收入之標準，始為適當。而原告因
    本件車禍受傷，約需休養1 年，有前揭桃園醫院95年10 月
    24日桃醫醫秘字第0950008691號函在卷可參，原告請求1 年
    不能工作之損失為19萬80元，應予准許，逾此範圍之請求難
    認有據。
  5.機車修復費用：
    車牌號碼AW8-796 號機車為原告所有，被告肇事時先撞及
      機車拖行再撞及原告，業據原告陳述在卷，並有機車車籍
      資料查詢表及車損照片附於刑事偵查卷可稽，而原告支出
      修理費共2 萬5150元，其中零件費用1 萬8790元，工資63
      60，亦有原告提出之收據3 紙在卷可憑。經審視原告所提
      之收據，機車修繕之項目包括車台、引擎吊架、電動左右
      手鏡、三腳架、轉向盤、前避震器組、聯字架、後輪轉組
      等，依本件車禍被告車輛衝撞機車過程、位置，及原告已
      提出修復之收據，原告主張修復之各項內容，應屬有據。
    原告之重型機車為93年4 月出廠（修復後已出售他人），
      有附於偵查卷及本院卷之機車車籍資料查詢表各1 紙在卷
      可參，雖不知其出廠之日，惟依此可推定為該月15日出廠
      ，則該機車出廠距95年2 月5 日本件車禍發生時已達1 年
      9 月又20日（以1 年10月計算），其零件已有折舊，其更
      新零件之差價應予扣除。依行政院公布之固定資產耐用年
      數表，機器腳踏車耐用年數為3 年（參財政部87年1 月15
      日台財稅字第870000472 號函附之固定資產耐用年數表）
      ，以定率遞減法計算每年折舊率為千分之536 ，及依營利
      事業所得稅查核準則第九十五條第六款、第八款分別規定
      「固定資產提列折舊採用定率遞減法者，以一年為計算單
      位，其使用期間未滿一年者，按實際使用之月數相當於全
      年之比例計算之，不滿一月者，以月計」之方法計算，原
      告機車折舊總額為17337 元〈計算式：第1 年折舊：
      18790 ×0.536=10071 ；第2 年折舊：（00000-00000）
      ×0.536 ×10/12=3894；合計10071+3894=13965〉，則扣
      除前開折舊金額後再加計支出之工資費用6360元，原告所
      得請求之機車損害額為11185 元（00000-00000+6360＝
      11185） 。
    6.勞動力減損之損害：
      原告因本件車禍事故，由於骨折極為粉碎，復原後對勞
        動能力會有減損（不適合跳上跳下式需久站或經常走動
        之工作），減損比例達50％，有行政院衛生署桃園醫院
        桃醫醫秘字第0950008691號函可參。原告主張減損20％
        可堪採取。
      原告雖主張本件車禍發生前受雇於訴外人林國雄從事板
        模工作，每日薪資2500元，每月平均工作20日，且舉證
        人林國雄為證，惟與本院依職權調查原告94年度薪資所
        得僅9 萬7660元不符，有財政部臺灣省北區國稅局94年
        度原告綜合所得稅各類所得資料清單1 紙在卷可參，故
        應依行政院86年10月16日頒布施行最低基本工資每月1
        萬5840元為基準，計算原告將來每月工作收入之標準，
        始為適當，已如前述。
      準此，原告於受傷時年33歲又8 個月（61年5 月16日生
        ），扣除休養1 年不能工作之期間，至60歲尚可工作25
        年，以每月1 萬5840元，乘以喪失勞動能力之20％，每
        年工作能力損失為3 萬8016元（15840 ×12×20％＝
        38016） ，以霍夫曼係數計算25年扣除中間利息，原告
        所受勞動能力減損之損害為62萬7253元（38016 ×16.
        0000000 ＝627253）。原告僅請求56萬1438元，應予准
        許。
    7.非財產上損害賠償：
      按非財產上之損害賠償，應以實際加害之情形、被害人所
      受精神上痛苦之程度、賠償權利人之身分地位、經濟能力
      ，並斟酌賠償義務人之經濟狀況、可歸責之程度等定之。
      查原告為61年5 月16日生，教育程度為國中畢業，職業工
      ，無財產；被告為52年9 月14日生，教育程度高中畢業，
      無業，無財產；業據兩造自承在卷，並有附於刑事偵查卷
      宗調查筆錄及本院卷附財產歸屬資料清單可參；又審酌原
      告因本件車禍造成行動上不便，為治療身體傷害多次往返
      醫院就診、期間，及被告之過失程度等一切情狀，認原告
      得請求之金額以30萬元為適當，超逾部分，則不予准許。
    8.綜上所述，被告應賠償原告之損害賠償額共計117 萬6115
      元（計算式：醫療費用4 萬1162元＋看護費6 萬元＋交通
      費1 萬2250元＋不能工作損失19萬80元＋機車損害1 萬11
      85元＋勞動能力之減損56萬1438＋慰藉金30萬元＝117 萬
      6115元）。
  (四)強制責任險之扣除：
    按保險人依本法規定給付之保險金，視為加害人或被保險人
    損害賠償金額之一部分；加害人或被保險人受賠償請求時，
    得扣除之，強制汽車責任保險法第三十條定有明文。是保險
    人依此法規定給付之保險金，視為加害人或被保險人損害賠
    償金額之一部分，加害人或被保險人受賠償請求時，得扣除
    之。又同法第二十九條第二項亦規定：加害人或被保險人先
    行賠償之金額，除約定不得扣除者外，保險人於本法規定之
    保險金額範圍內歸墊。從而保險人所給付受益人之保險金，
    可視為被保險人或加害人所負損害賠償金額之一部分，受害
    人倘已自保險金獲得滿足，自不得又對被保險人或加害人再
    事請求（最高法院90年度台上字第825 號裁判意旨參照）。
    經查原告已自強制汽車責任保險之保險人領得本件車禍之保
    險金6 萬3802元，為原告自承在卷，並有第一產物保險股份
    有限公司付款明細表及原告郵局帳號00000000000000號存摺
    影本附卷可稽，該部分保險給付既視為被告賠償之一部分，
    依前揭說明，原告之請求之金額自應扣除其已領取之保險金
    ，則原告尚得請求之損害額為111 萬2313元（0000000－
    00000 ＝0000000） 。原告逾此之請求，即非正當。
  (五)給付無確定期限者，債務人於債權人得請求給付時，經其催
    告而未為給付，自受催告時起，負遲延責任。其經債權人起
    訴而送達訴狀，或依督促程序送達支付命令，或為其他相類
    之行為者，與催告有同一之效力。遲延之債務，以支付金錢
    為標的者，債權人得請求依法定利率計算之遲延利息。應付
    利息之債務，其利率未經約定，亦無法律可據者，週年利率
    為百分之五。民法第二百三十三條第二項、第二百二十九條
    第一項前段、第二百零三條分別定有明文。本件原告請求被
    告給付之損害賠償，無確定期限、以支付金錢為標的，又未
    約定利息，其中醫藥費、交通費、不能工作之薪資損失、慰
    撫金等部分（扣除已領取之保險金63802 元後，計47萬9690
    元）併請求自起訴狀繕本送達之翌日（即95年7 月14日）起
    至清償日止，按週年利率5 ％計算之利息，於法有據，應予
    准許。至追加之看護費、機車損害、勞動能力減損等部分（
    計63萬2623元）之利息，應自追加準備狀繕本送達翌日（即
    95 年9月27日）起算，原告逾此範圍之利息請求，即非有據
    。
  (六)綜上述，原告依據侵權行為之法律關係，請求被告給付111
    萬2313元，及其中47萬9690元（000000-00000＝479690）自
    起訴狀繕本送達翌日（即95年7 月14日）起；其中63萬2623
    元自追加準備狀繕本送達翌日（即95年9 月27日）起；均至
    清償日止，按年息5 ％計算之利息為有理由，應予准許。逾
    此範圍之其餘請求則不予准許，應予駁回。
  (七)假執行之宣告：
    原告陳明願供擔保，聲請宣告假執行，核無不合，爰就原告
    勝訴部分酌定相當之擔保金額，予以准許。至原告敗訴部分
    ，其假執行之聲請已失所附麗，應予駁回。
四、本件事證已經明確，雙方其餘主張或陳述，於本件判決結果
    並無影響，不再一一論述。
五、本件原告之訴，為一部有理由，一部無理由，依民事訴訟法
    第七十九條、第三百八十五條第一項前段、第三百九十條第
    二項，判決如主文。
中    華    民    國    95    年    11    月    16    日
                  民事第二庭  法  官  蔡寶樺
以上正本，係照原本作成。
如對本判決上訴，須於判決送達後20日內向本院提出上訴狀
中    華    民    國    95    年    11    月    16    日
                              書記官  李家


司法院資訊處製作；財團法人民間司法改革基金會備份。
